【裁判字號】    97,上訴,1458
【裁判日期】    970521
【裁判案由】    毒品危害防制條例
【裁判全文】
臺灣高等法院刑事判決                97年度上訴字第1458號
上  訴  人  臺灣桃園地方法院檢察署檢察官
被      告  甲○○
指定辯護人  本院公設辯護人李廣澤
上列上訴人因被告違反毒品危害防制條例案件，不服臺灣桃園地
方法院96年度訴字第1447號，中華民國97年2 月15日第一審判決
（起訴案號：臺灣桃園地方法院檢察署96年度偵字第15358號）
，提起上訴，本院判決如下：
    主  文
上訴駁回。
    理  由
一、公訴意旨略以：被告甲○○於民國96年5月1日晚上7 時許，
    在桃園縣桃園市○○○街之「歐風撞球場」內，向真實姓名
    年籍不詳，綽號「志鴻」之人購得第一級毒品海洛因（下稱
    海洛因）及第二級毒品甲基安非他命（下稱甲基安非他命；
    起訴書誤載為安非他命）後，於96年6月9日，以新臺幣（下
    同）3千元之價格，販售予周瑞堂海洛因1小包並附贈甲基安
    非他命1 小包，並以0000000000號行動電話，與周瑞堂使用
    之0000000000號行動電話聯絡，約定於同日9 時許，委由真
    實姓名不詳，綽號「罐頭」之人，在桃園縣桃園市○○路「
    大鼎活蝦」餐廳前交付與周瑞堂。復於同年6月24日凌晨2時
    許，以相同之價格、方式販售予周瑞堂海洛因1 小包附贈甲
    基安非他命1 小包。嗣於96年6月28日晚上6時20分許，被告
    為臺北縣政府警察局海山分局員警持搜索票在桃園縣桃園市
    ○○街270號查獲，並扣得曾裝盛海洛因之殘渣袋2個、曾裝
    盛甲基安非他命之殘渣袋1個、甲基安非他命吸食器1組、分
    裝杓1 支、分裝袋6包共570個等物，因認被告涉犯毒品危害
    防制條例第4條第1項販賣第一級毒品、第8條第2項轉讓第二
    級毒品等罪嫌。
二、按犯罪事實應依證據認定之，無證據不得認定犯罪事實；又
    不能證明被告犯罪者，應諭知無罪之判決，刑事訴訟法第15
    4條第2項及第301條第1項分別定有明文。又檢察官對於起訴
    之犯罪事實，應負提出證據及說服之實質舉證責任，倘其所
    提出之證據，不足為被告有罪之積極證明，或其指出證明之
    方法，無從說服法院以形成被告有罪之心證，基於無罪推定
    之原則，自應為被告無罪判決之諭知（最高法院92年台上字
    第128號判例意旨參照）。
三、按被告以外之人於審判外之言詞或書面陳述，除法律有規定
    者外，不得作為證據，刑事訴訟法第159條第1項固有明文。
    惟被告以外之人於審判外之陳述，雖不符同法第159條之1至
    之4 規定，而經當事人於審判程序同意作為證據，法院審酌
    該言詞陳述或書面陳述作成時之情況，認為適當者，亦得為
    證據。又當事人、代理人或辯護人於法院調查證據時，知有
    第159條第1項不得為證據之情形，而未於言詞辯論終結前聲
    明異議者，視為有前項之同意，同法第159條之5亦有規定。
    查同案被告周瑞堂於警詢、偵查及證人蕭美惠偵查中證述，
    固係被告以外之人於審判外之言詞陳述，惟被告及辯護人迄
    至本院言詞辯論終結前，均未聲明異議，本院審酌周瑞堂、
    蕭美惠均係在自由意志下陳述，偵查中並經具結，作為被告
    無罪證據，應屬適當，依同法第159條之5第2 項規定，應有
    證據能力。
四、公訴人認被告甲○○涉犯販賣第一級毒品及轉讓第二級毒品
    等罪嫌，無非以周瑞堂、蕭美惠證述、被告自白持有查獲物
    品及被告使用0000000000號行動電話、周瑞堂使用00000000
    00號、0000000000號行動電話使用人資料、雙向通聯記錄、
    扣案物品等為論據。訊據被告堅詞否認有販賣第一級毒品及
    轉讓第二級毒品犯行，辯稱：係向綽號「志鴻」之人及周瑞
    堂購買海洛因及甲基安非他命施用，並無販賣周瑞堂毒品等
    語。
五、經查：
（一）臺北縣政府警察局海山分局偵查隊警員於96年6 月24日夜
      間10時40分許，在臺北縣蘆洲市○○路47號前，查獲周瑞
      堂施用第一級、第二級毒品犯行，周瑞堂於警詢供稱：施
      用之毒品係向甲○○購買，警員乃於96年6月28日夜間6時
      20分許，至被告桃園縣桃園市○○街270 號住處搜索，扣
      得分裝海洛因之包裝袋2個、分裝甲基安非他命之包裝袋1
      個、甲基安非他命吸食器1組、分裝勺1支、分裝袋6包（
      內有570 個分裝袋）等情，為被告自承在卷，並有搜索票
      、臺北縣政府警察局海山分局搜索扣押筆錄、扣押物品目
      錄表、現場照片在卷可稽（偵卷第13至17頁），此部分事
      實固堪認定。
（二）周瑞堂於警詢、偵查中雖均語證：係在96年6月9日、6 月
      24日分別在桃園縣某地中正路大鼎活蝦向被告以買1 包海
      洛因送1 包甲基安非他命之方式購得海洛因及受贈甲基安
      非他命，並由綽號「罐頭」的人交付毒品給我，非由被告
      本人交付，我都撥打被告0000000000號、0000000000號行
      動電話聯絡買毒品等語（見偵字第15358 號卷第75至79頁
      、第93至95頁）。查周瑞堂係因於96年6 月24日夜間10時
      40分許為警查獲持有海洛因、甲基安非他命後，經警詢問
      時始供出毒品係於96年6月9日夜間9時許、96年6月24日凌
      晨2 時許，在桃園縣某地中正路大鼎活蝦前向綽號「阿建
      」之被告，以買3000元海洛因附送1 小包甲基安非他命之
      方式購得，已如前述。惟周瑞堂於被訴違反毒品危害防制
      條例案件96年9 月12日偵查中供稱：扣案海洛因是我在96
      年6 月14日左右在桃園市○○路附近向甲○○買的，我只
      有在96年6月14日取得海洛因後施用過1次海洛因，之後就
      沒有用了等語（見偵字第4827號影印卷第36頁）；及至原
      審證稱：是在96年6月14日、6月23日跟被告買海洛因的，
      我打電話給被告，請被告看有沒有地方可以拿，被告說有
      ，叫我去桃園市○○路與南平路口，買海洛因有送1 包安
      非他命，被告叫綽號「罐頭」的人送毒品給我，第2 次也
      是在同個地點由「罐頭」把毒品交給我，第2 次沒有送免
      費的安非他命給我，我買之前都會打電話或是傳簡訊給被
      告，都是打0000000000（原審誤載為周瑞堂使用之電話）
      ，96年6 月間我都是使用0000000000號行動電話等語（見
      原審卷（二）第5 至21頁）。周瑞堂就向被告購買海洛因
      時間、次數，及被告是否2 次均有附贈甲基安非他命，先
      後所稱不一，已難採信。
（三）周瑞堂於偵查中證稱：我在第1、2次跟被告拿毒品時，都
      是用0000000000號電話跟被告聯繫，0000000000號手機是
      向「罐頭」借來用的等語（見偵字第15358號卷第143、14
      4 頁）。惟證人即周瑞堂之配偶蕭美惠於偵查中證稱：我
      有1支0000000000號行動電話門號，96年4月起我先生周瑞
      堂拿去用，之後我沒有再用，5 月中有被停話一次，電信
      公司要我們去繳錢後就可以再打，所以繳完錢後有繼續使
      用，但6至7月間也因為沒有繳錢被停話，這支門號現在在
      周瑞堂那邊等語（見偵字第15358號卷第150頁），已見周
      瑞堂指稱0000000000號手機是向「罐頭」借來使用，要非
      事實。再被告使用之0000000000號行動電話，與周瑞堂使
      用之0000000000號、0000000000號行動電話，於96年6月9
      日全日、96年6 月24日當日周瑞堂為警查獲前，均未有通
      聯記錄，有0000000000號行動電話雙向通聯紀錄在卷可考
      （見原審卷（一）第73至201 頁），顯見周瑞堂指稱向被
      告購買海洛因前，先以0000000000號、0000000000號行動
      電話與被告使用之0000000000號行動電話聯繫，不足採信
      。
（四）雖周瑞堂使用之0000000000號電話於96年6 月27日夜間11
      時37分、夜間11時43分、6 月28日凌晨零時許、凌晨零時
      11分、凌晨零時44分許傳送多次簡訊至被告使用之行動電
      話，有被告行動電話照片10張可憑（見偵字第15358 號卷
      第23至27頁）。然周瑞堂於偵查中證稱：因為被警察查獲
      ，所以警察要我將被告釣出來，所以故意傳很多簡訊給被
      告，但被告都沒有被釣出來等語（見偵字第15358 號卷第
      93至94頁）。則周瑞堂既係應警員要求始以簡訊向被告要
      約外出，該等簡訊自不得資為周瑞堂先前曾以電話向被告
      購買毒品之依據。況周瑞堂於案發當天傳送多次簡訊欲向
      被告購買毒品，被告均置之不理，亦見周瑞堂指稱曾以電
      話向被告購買海洛因，殊無可信。
（五）周瑞堂於原審證稱：我記得跟被告買2次毒品，只知道是6
      月份，日期是我隨便講的等語（見原審卷（二）第20頁）
      。惟周瑞堂係於96年6 月24日夜間為警查獲施用毒品，而
      周瑞堂供稱於96年6 月24日向被告買海洛因附贈甲基安非
      他命，既係為警查獲當日之事，周瑞堂豈會忘記向被告買
      毒品之時間？再周瑞堂於警詢、原審均稱知悉被告住處，
      也曾去過被告住處。證人即被告姐姐黃惠靖於原審證稱：
      周瑞堂常常到同德六街158巷26號2樓住處找被告，都是我
      開門讓周瑞堂進來的等語（見原審卷（一）第223頁），
      證人即被告姐姐前夫朱文祥、被告友人呂巧玉、陳信廷、
      陳俊廷於原審均證稱：認識周瑞堂，有在被告住處看過綽
      號「小林」的周瑞堂等語（見原審卷（一）第238、268、
      276、283頁）。則周瑞堂既與被告相識，並曾前往被告住
      處。倘周瑞堂欲向被告購買海洛因，大可於被告住處交易
      ，周瑞堂於原審竟稱被告係委由綽號「罐頭」之人轉交毒
      品，核與常情有違，亦無可信。
（六）被告為警在桃園縣桃園市○○街270 號住處搜索，雖有扣
      得曾用來分裝海洛因毒品之包裝袋2 個、曾用以分裝甲基
      安非他命之包裝袋1個、甲基安非他命吸食器1組、分裝勺
      1 支、分裝袋6包（內有570個分裝袋）等與施用毒品相關
      證物。惟被告曾因施用第二級毒品，並經法院裁定觀察勒
      戒；此次為警查獲後，經採尿送驗亦有甲基安非他命反應
      ，有本院被告前案紀錄表、臺北縣政府警察局海山分局毒
      品危害防制條例被移送者姓名暨代碼對照表、臺灣檢驗科
      技股份有限公司濫用藥物尿液檢驗報告等資料在卷可參（
      見原審卷（一）第4至7頁、第43頁、偵字第15358 號卷第
      22頁）。又本件警員於被告住處並未查獲海洛因或甲基安
      非他命等毒品，倘被告確有販賣毒品，衡情應無於住處未
      存放任何毒品、或供販賣所用之電子秤、帳冊等物。足見
      被告辯稱扣案之分裝海洛因包裝袋2 個、分裝甲基安非他
      命之包裝袋1個、吸食器1組、分裝勺1 支等，係供施用毒
      品所用之物，應屬可信。
（七）證人黃惠靖於原審證稱：我有看過被告與周瑞堂在被告房
      間吸毒，被告的毒品是由周瑞堂供應，因為被告常常跟我
      借錢，都是在周瑞堂來的時候，後來有1 次我有看到周瑞
      堂拿1 包東西給被告，被告跟我說是安非他命，我前後看
      過周瑞堂賣過毒品給被告約5、6次，印象最深的是96年5
      月1日幫朱文祥農曆生日慶生、6月10日幫媽媽慶生看到的
      等語（見原審卷（一）第223至237頁）；證人朱文祥於原
      審證稱：我有看過周瑞堂賣毒品給被告2次，1次是我農曆
      生日，在同德六街住處2樓，1次是在被告莊敬路住處3 樓
      （應為莊二街之誤），我去被告房間看到被告與周瑞堂在
      交易毒品，被告拿錢給周瑞堂，周瑞堂就交1 小包東西給
      被告等語（見原審卷（一）第237至243頁）；證人即被告
      同居女友呂巧玉於原審證稱：我有施用海洛因、安非他命
      ，毒品來源是向綽號「小林」的周瑞堂買的等語（見原審
      卷（一）第267至276頁）；證人陳俊廷、陳信廷於原審亦
      證稱：有在被告住處看過周瑞堂把毒品賣給被告等語（見
      原審卷（一）第276至285頁）。而被告曾因施用第二級毒
      品，經法院裁定觀察勒戒，業如前述。則被告辯稱係向周
      瑞堂購入毒品施用，亦屬有據。被告與周瑞堂間既有利害
      衝突，自不得以周瑞堂片面供證，資為被告犯罪之唯一依
      據。
六、綜上所述，證人周瑞堂所稱，前後不一；所指向被告購買海
    洛因前先以0000000000號、0000000000號行動電話與被告使
    用之0000000000號行動電話聯繫，亦非屬實；復未於被告住
    處查獲任何毒品或供販賣毒品所用之器具，自不得以周瑞堂
    供證為被告論罪依據。公訴人所提出證據，不足為被告有罪
    之積極證明，指出證明之方法，亦無從說服本院形成被告有
    罪之心證，基於無罪推定之原則，自應為被告無罪判決之諭
    知。原審調查結果，以不能證明被告犯罪，而為無罪之諭知
    ，經核並無違誤。
七、公訴人上訴意旨以：（一）周瑞堂於偵查中證稱：我第1 次
    約在96年6月9日在中壢市的大鼎活蝦跟他買的，第2 次在96
    年6 月24日在同一地點跟阿賢拿毒品。我跟甲○○也沒有什
    麼深仇大恨等語。及至原審證稱：我在96年6 月間有請甲○
    ○調2 次海洛因，是在6月14日及6月23日，因太久了，實際
    跟他買海洛因的日期不記得了等語。就被告販毒時間均在96
    年6 月間，前後符合。雖被告之姊姊黃惠靖證稱周瑞堂曾至
    被告住處販賣及吸食毒品，惟此僅能說明周瑞堂曾販賣被告
    毒品，不表示被告即無販售周瑞堂毒品。且黃惠靖為被告之
    姊姊，證詞難免迴護被告。又吸食毒品者相互間販賣、轉讓
    、借用毒品，比比皆是，設周瑞堂未曾向被告購買海洛因，
    周瑞堂於偵查中具結時，明知偽證罪處罰為7 年以下有期徒
    刑，應無甘冒受偽證罪處罰危險，而為虛偽之證述。（二）
    雖周瑞堂與被告間無通聯紀錄，但不能代表被告即無販毒之
    事實，周瑞堂亦有可能以他人之手機與被告聯絡以購買毒品
    。（三）員警查獲後，在被告桃園縣桃園市○○街270 號住
    處搜索，扣得曾用來分裝海洛因毒品之包裝袋2 個、曾用以
    分裝甲基安非他命之包裝袋1個、甲基安非他命吸食器1組、
    分裝勺1 支、分裝袋6包（內有570個分裝袋）等物，被查獲
    之分裝袋有570 個之多，亦足認被告有將海洛因分裝販賣之
    事實。惟查周瑞堂供證，先後不一，所稱以電話連絡被告購
    買毒品，亦與事實不符。另扣案之包裝袋1 個、甲基安非他
    命吸食器1 組、分裝勺1支、分裝袋6包係供被告施用毒品之
    用，業經查明如前。公訴人上訴，猶以周瑞堂指證、扣案包
    裝袋，指稱被告犯罪，委無可採。又周瑞堂確指證以電話連
    絡被告購買毒品，係屬虛構之詞。公訴人竟以周瑞堂有可能
    使用他人電話與向被告購買毒品，顯屬臆測之詞。又黃惠靖
    證稱周瑞堂販賣被告毒品，縱不足採，亦不足以反證周瑞堂
    向被告購買毒品。另分裝袋570 個，係被告之姐黃惠靖所有
    ，業據證人黃惠靖於原審結證明確。公訴人未舉任何事證，
    空言指稱係被告用來分裝毒品之用，要屬無據之詞。足見公
    訴人上訴，猶指被告犯罪，為無理由，應予駁回。
據上論斷，應依刑事訴訟法第368條，判決如主文。
本案經檢察官林炳雄到庭執行職務。
中    華    民    國    97    年    5     月    21    日
            刑事第四庭    審判長法  官  沈宜生
                                法  官  周煙平
                                法  官  陳國文
以上正本證明與原本無異。
如不服本判決，應於收受送達後十日內向本院提出上訴書狀，其
未敘述上訴之理由者並得於提起上訴後十日內向本院補提理由書
（均須按他造當事人之人數附繕本）。
                                書記官  楊麗娟
中    華    民    國    97    年    5     月    21    日


司法院資訊處製作；財團法人民間司法改革基金會備份。
